【裁判字號】    97,消債更,638
【裁判日期】    971125
【裁判案由】    更生事件
【裁判全文】
臺灣臺南地方法院民事裁定           97年度消債更字第638號
聲  請  人
即債 務 人  甲○○
上列當事人因消費者債務清理事件聲請更生，本院裁定如下：
    主  文
聲請駁回。
聲請費用壹仟元由聲請人負擔。
    理  由
一、按債務人對於金融機構因消費借貸、自用住宅借款、信用卡
    或現金卡契約而負債務，在聲請更生或清算前，應提出債權
    人清冊，以書面向最大債權金融機構請求協商債務清償方案
    並表明共同協商之意旨，消費者債務清理條例（下稱消債條
    例）第151 條第1 項定有明文。揆其立法意旨乃認為債務人
    對於金融機構因消費借貸、自用住宅借款、信用卡或現金卡
    契約所負之債務，其法律關係較為單純明確，金融機構並已
    訂有債務協商機制，如能協商成立，對債務人與債權人雙方
    均屬有利，為促使雙方當事人自主協商債務清償方案，有效
    分配司法資源，節省當事人之勞費，故明定採行協商前置主
    義。又中華民國銀行公會（下稱銀行公會）為使協商前置程
    序順利並快速進行，擬定相關所需文件說明：包括(1)前置協
    商申請書。(2)身分證正反面影本。(3)申請人財產及收支狀況
    說明書。(4)債權人清冊。(5)近2 年綜合所得資料清單及最近
    1 個月核發財產資料。(6)近3 個月薪資證明（如無證明請出
    具收入切結書）。(7)勞工保險投保資料表及明細（如無資料
    可免提供）。並於網路上公告、備妥相關申請表格供債務人
    下載。經核，前開文書既屬達成協商所必要審核文件（包含
    為確認「確為債務人本人申請協商」及「可能履行之協商內
    容」等），且已較債務人向法院聲請更生或清算時所應提出
    及檢附文件簡便（故無提出之困難性），並於協商不成立後
    可挪作聲請更生或清算應提出文件之一部；加以承前述，協
    商前置之立法意旨在疏減法院負擔，而責由最大債權行銀介
    入以求當事人間得自主解決債務，於適當範圍令債務人配合
    提出相關文件，以減輕最大債權銀行依法律授權調取（詳消
    債條例第151 條第2 項），應堪認係符衡平原則而無不妥之
    處。又聲請更生或清算不合程式或不備其他要件者，法院應
    以裁定駁回之，但其情形可以補正者，法院應定期間先命補
    正，復為同條例第8 條所明定。
二、聲請意旨略以：聲請人即債務人甲○○於消費者債務清理條
    例施行後，曾依照中華民國銀行公會會員辦理消費金融案件
    無擔保債務協商機制與京城商業銀行（下稱京城銀行）請求
    協商，惟未用銀行公會表格，該行至今不願與聲請人協商，
    已逾2個月，嗣聲請人因有不可歸責於已，致履行顯有重大
    困難之事由，且已不能清償債務之情事，無擔保或無優先權
    之債務總額未逾新臺幣1,200萬元，復未經法院裁定開始清
    算程序或宣告破產，爰依法逕向法院聲請更生等語。
三、經查：聲請人雖主張其於消債條例施行後，曾依照中華民國
    銀行公會會員辦理消費金融案件無擔保債務協商機制與京城
    銀行請求協商云云，經本院向京城銀行函詢聲請人之協商情
    形，該銀行查覆結果，載明：「…債權人於97年4月24日收
    到債務人存證信函請求協商債務清償方案，惟債務人所提出
    之文件不符合債權人可受理之格式，經債權人於97年4月25
    日電話通知債務人所提出文件不符合可受理格式，若不補正
    應備文件，就要退件，應備文件可至銀行公會網站查詢，…
    然債務人要求把申請文件退至（朋友的律師事務所），無意
    補件，債權人遂於97年4月25日寄出退件通知函通知退件。
    …因債務人故意不配合前置協商作業程序向最大債權銀行申
    請前置協商，債權人因資料不足無法開始進行協商程序，並
    非協商不成立…」，聲請人既未曾於95年與金融主管機關協
    調成立之中華民國銀行公會會員辦理消費金融案件無擔保債
    務協商機制達成協商，亦未依消債條例第151條第1項規定申
    請前置協商等情，有該銀行97年11月20日民事陳報狀附卷可
    憑。是以，聲請人上開主張，既難謂有據。
四、綜上所述，聲請人既未遵循消債條例第151 條第1 項所定協
    商前置程序。揆之首揭法文，自不得聲請更生。而上開欠缺
    又屬無從補正，依上說明，自應駁回其更生之聲請，爰裁定
    如主文。
中    華    民    國    97    年    11    月    25    日
              民事第二庭    法      官  侯明正
上為正本係照原本作成
如不服本裁定，應於裁定送達後10日內，以書狀向本院提出抗告
，並繳納抗告費新臺幣1千元。
中    華    民    國    97    年    11    月    25    日
                            書  記  官  程欣怡


司法院資訊處製作；財團法人民間司法改革基金會備份。
